【裁判字號】    98,交聲,1196
【裁判日期】    981231
【裁判案由】    聲明異議
【裁判全文】
臺灣臺南地方法院交通事件裁定        98年度交聲字第1196號
原處分機關  交通部公路總局嘉義區監理所麻豆監理站
異  議  人
即受處分人  甲○○
上列受處分人因違反道路交通管理處罰條例案件，對於交通部公
路總局嘉義區監理所麻豆監理站，民國98年9月7日所為之裁決處
分（處分案號：麻監裁罰字第裁75-S00000000號），聲明異議，
本院裁定如下：
    主  文
原處分撤銷。
甲○○不罰。
    理  由
一、原處分意旨略以：異議人甲○○所有之車牌號碼YC-5468號
    自用一般小客車，於民國96年5月14日8時40分許，在臺南市
    ○○○路與大和路之路口處，經臺南市警察局（下稱舉發機
    關）員警攔查，並以「使用吊銷之牌照行駛」為由予以製單
    舉發。嗣原處分機關即交通部公路總局嘉義區監理所麻豆監
    理站以其違規事證明確，依照道路交通管理處罰條例第12條
    第1項第4款、第2項之規定，裁處異議人罰鍰新臺幣（下同
    ）10,800元，並牌照扣繳等語。
二、異議意旨略以：車號YC-5468號自用小客車雖登記為異議人
    所有，惟購入後均由第三人林坤成使用，嗣異議人遂將車輛
    所有權轉讓於伊，並將車輛過戶所需之資料亦交付之。詎從
    95年2月後，不斷收到罰單、稅金之繳納通知，因異議人無
    法聯絡第三人林坤成，故僅得於96年1月11日以拒不過戶為
    由辦理牌照之註銷，本件違規既發生於註銷牌照之後，自非
    異議人所為等語，爰聲明異議，請求撤銷原處分。
三、按汽車有使用註銷之牌照行駛情形者，處汽車所有人新臺幣
    3,600元以上10,800元以下罰鍰，並禁止其行駛；前項第1款
    中屬未依公路法規定取得安全審驗合格證明，及第2款、第9
    款之車輛並沒入之；第3款、第4款之牌照扣繳之；第5款至
    第7款之牌照吊銷之；道路交通處罰條例第12條第1項第4款
    、第2項定有明文。然上開違規應處罰之人為「汽車所有人
    」，而實際之「汽車所有人」並非專指車籍資料上所登記之
    車主，而係指該車輛於違規當時之真正所有權人，蓋車籍資
    料僅係監理機關對於車輛管理之行政登記事項，車籍資料上
    之車主名稱登記，雖可據以作為該車所有人之判斷依據，然
    該車籍資料所登記之車主，並非當然即為民法上之真正所有
    權人，實際上仍應依民法關於動產所有權變動之相關規定加
    以判斷，而非絕對以車籍資料為認定車輛所有權人之唯一標
    準。
四、經查：
  (一)舉發機關以上揭事由舉發異議人，原處分機關據此裁處異議
    人10,800元罰鍰，並繳扣牌照之事實，有原處分機關麻監裁
    罰字第裁75-S00000000號裁決書及舉發機關南市警交字第S0
    0000000號舉發通知單等件在卷可考。
  (二)次查，異議人到庭陳稱「車號YC-5468車輛購入後一直都是
    林坤成在使用，自從95年2月後即無法聯絡到該人，車輛過
    戶所需資料也都由林坤成保管中。已於96年1月11日辦理拒
    不過戶註銷。此違規實非車輛所有人所為」、「在貸款全部
    繳清時，我把所有的過戶之單據都交與林坤成辦理過戶了。
    目前無法提出證明，因為當時只有我們二個人」及「98年1
    月1日我是請爸爸去聲請登報，以表明該車自該時開始，該
    車已非我所有」等語（本院卷第24頁）。依常情而言，倘該
    車輛尚在異議人自己支配所有之下，斷無將車輛牌照註銷，
    徒增自己使用車輛不便利之理。而異議人主張系爭小客車於
    96年1月1日登報催辦第三人林坤成過戶未果，業於同年月11
    日持上揭登報資料辦理拒不過戶註銷登記乙節，亦經本院向
    原處分機關確認無訛，有原處分機關98年10月7日嘉監麻字
    第0980114002號函檢附之汽車車籍查詢資料、刊登於96年1
    月1日青年日報催告林坤成辦理過戶及車牌號碼YC-5468號自
    小客車異動登記書（拒不過戶註銷）等件在卷可按（見本院
    卷第16至19頁），足見系爭小客車因受讓人拒不過戶，故上
    開牌照已註銷登記一節，堪予認定。
  (三)本院審酌異議人上開陳稱與其註銷牌照之歷程相符，又原處
    分機關於96年1月11日即受理異議人之申請註銷牌照，應可
    知悉異議人已非該車籍資料登記之所有人。又本件違規時之
    車輛實際駕駛人乃另一第三人蕭言正，有舉發通知單可稽，
    亦即，於違規時，系爭小客車已非異議人所有，而異議人亦
    非該車駕駛人，此外本院復查無其他積極證據足資證明異議
    人實際占有系爭自小客車，揆諸首開規定之要件，尚難以此
    科處異議人。原處分機關未予詳查，認異議人為系爭車輛所
    有人而予以裁罰，於法即有未合，自應由本院裁定將原處分
    撤銷，另為異議人不罰之諭知，以資適法。
五、據上論斷，應依道路交通管理處罰條例第87條第2項、道路
    交通案件處理辦法第20條前段，裁定如主文。
中    華    民    國    98    年    12    月    31    日
                  交通法庭   法  官  廖建彥
以上正本證明與原本無異。
如不服本裁定應於送達後5日內向本院提出抗告狀（應附繕本）
。
                             書記官  吳揆滿
中    華    民    國    98    年    12    月    31     日

司法院資訊處製作；財團法人民間司法改革基金會備份。
